臺灣臺南地方法院行政訴訟判決
110年度交字第118號
原      告  黃淑滿  




被      告  臺南市政府交通局

代  表  人  王銘德  
上列當事人間交通裁決事件，原告不服被告中華民國110年6月4
日南市交裁字第OOOOOOOOOOOO、OOOOOOOOOOOO、OOOOOOOOOOOO、
OOOOOOOOOOOO、OOOOOOOOOOOO號裁決，提起行政訴訟，本院判決
如下：
    主  文
一、原告之訴駁回。
二、訴訟費用新臺幣300元由原告負擔。
    理  由
一、按人民因中央或地方機關之違法行政處分，認為損害其權利
    或法律上之利益，經依訴願法提起訴願而不服其決定，得向
    行政法院提起撤銷訴訟；交通裁決事件訴訟之提起，應以原
    處分機關為被告，逕向管轄之地方法院行政訴訟庭為之、交
    通裁決事件中撤銷訴訟之提起，應於裁決書送達後30日之不
    變期間內為之。行政訴訟法第4條第1項、第237條之3第1項
    及第2項定有明文。是人民欲提起撤銷訴訟，須主張其「權
    利或法律上利益」受有損害，始得提起，此即行政訴訟所謂
    之「訴訟權能」。
二、人民若為不利行政處分之直接相對人，其提起撤銷訴訟，原
    則上具備訴訟權能，此即「相對人理論」；至人民若非行政
    處分之直接相對人，而係第三人，其是否具備訴訟權能，即
    應藉由「保護規範理論」確認原告主張行政處分違法所依據
    之法令規定之規範目的，除保護公共利益外，是否同時兼及
    保護個人利益，且該第三人為該法規範之保護對象。如系爭
    法規範並無保護該第三人之意旨，則第三人就該法規範僅具
    有反射利益，不具有訴訟實施權，其當事人不適格，依最高
    行政法院民國90年6月份庭長法官聯席會議決議，此屬狹義
    「訴的利益」之欠缺，就此等要件是否欠缺，常須審酌當事
    人之實體上法律關係始能判斷，自應以判決方式為之，較能
    對當事人之訴訟程序權為周全之保障。
三、查本件原告不服被告110年6月4日南市交裁字第OOOOOOOOOOO
    0、OOOOOOOOOOOO、OOOOOOOOOOOO、OOOOOOOOOOOO、OOOOOOO
    OOOOO號共5件裁決書（下稱原處分），而原處分之受處分人
    均為呂文議，原告並非原處分之直接相對人，有原處分在卷
    可參（本院卷第17至25頁）。惟因訴外人呂ＯＯ為原告黃淑滿
    之配偶，本院推測其起訴狀關於原告之記載容有誤列之情形
    ，曾以110年6月15日110年度交字第118號裁定，命原告應於
    裁定送達後7日內更正，改以受處分人「呂ＯＯ」為原告，惟
    原告110年6月29日提出之新起訴狀，仍未為更正。又原處分
    係以訴外人呂ＯＯ有上開5件「行駛高速公路未依規定變換車
    道」 違規行為，各依「道路交通管理處罰條例第33條第1項
    第4款」之規定，分別處訴外人呂ＯＯ「罰鍰新臺幣3,000元」
    ，核該5件裁決係汽車駕駛人之違規行為加以處罰，目的係
    為維持交通秩序，並未兼及保護原告之個人利益。是以，原
    告並非上開裁決之相對人，則其就本件交通裁決事件即無實
    施訴訟之權能，其對他人與被告機關間之法律關係提起本件
    撤銷訴訟，自屬當事人不適格，揆諸前開說明，應以判決駁
    回之。
四、依行政訴訟法第98條第1項本文規定，判決如主文。
中　　華　　民　　國　　110 　年　　7 　　月　　 7　　日
　　　　　　　　　行政訴訟庭　法　官　侯明正
上為正本係照原本作成。
如不服本判決，應於判決送達後20日內，向本院提出上訴狀並表
明上訴理由（原判決所違背之法令及其具體內容或依訴訟資料可
認為原判決有違背法令之具體事實），其未載明上訴理由者，應
於提出上訴後20日內向本院補提理由書（上訴狀及上訴理由書均
須按他造人數附繕本，如未按期補提上訴理由書，則逕予駁回上
訴），並應繳納上訴裁判費新臺幣750元。
中　　華　　民　　國　　110 　年　　7　 　月　　 7　　日
　　　　　　　　　　　　　　　書記官　陳世明